【裁判字號】    98,訴,3788
【裁判日期】    990311
【裁判案由】    妨害性自主
【裁判全文】
臺灣板橋地方法院刑事判決              98年度訴字第3788號
公  訴  人  臺灣板橋地方法院檢察署檢察官
被      告  00000000甲.
上列被告因妨害性自主案件，經檢察官提起公訴（98年度偵字第
15297 號），本院判決如下：
    主    文          
00000000甲 犯乘機猥褻罪，處有期徒刑捌月。
    事    實
一、00000000甲 （姓名年籍詳卷，下稱甲 男）與代號00000000之
    成年女子（姓名年籍詳卷，下稱乙 ○）係夫妻，具有家庭暴
    力防治法第3 條第1 款所定之家庭成員關係。甲 男於民國98
    年5 月15日凌晨某時許與乙 ○在渠等位於臺北縣板橋市之住
    處（正確地址詳卷）房內同床共眠，且乙 ○側睡背對甲 男，
    甲 男明知乙 ○此前已明示拒絕甲 男以其下體推擠磨蹭乙 ○，
    竟趁其由後向前抱著乙 ○睡覺，且發覺乙 ○已熟睡意識不清
    而不知抗拒之機會，以其下體推擠磨蹭乙 ○（起訴書誤載為
    甲 女，惟經公訴檢察官當庭更正）之大腿處，並因而導致射
    精，其精液則因此沾留於乙 ○內褲及大腿處，而以此方式對
    乙 ○猥褻得逞。嗣因乙 ○於同日凌晨4 時許驚醒後發現其大
    腿附近沾有精液，且甲 男下身赤裸躺在旁邊，乃即以衛生紙
    簡單擦拭大腿後，前往亞東紀念醫院診察，並於同日對甲 男
    提出告訴，因而查悉上情。
二、案經乙 ○訴由臺北縣政府警察局板橋分局報請臺灣板橋地方
    法院檢察署檢察官偵查起訴。
    理  由                                              
壹、程序部分：
一、按被告以外之人於偵查中向檢察官所為之陳述，除顯有不可
    信之情況者外，得為證據，刑事訴訟法第159 條之1 第2 項
    定有明文。蓋現行法之檢察官仍有訊問被告、證人及鑑定人
    之權限，其應踐行之程序又多有保障被告或被害人之規定，
    證人、鑑定人於偵查中亦均須具結，就刑事訴訟而言，其司
    法屬性甚高；而檢察官於偵查程序取得之供述證據，其過程
    復尚能遵守法令之規定，是其訊問時之外部情況，積極上具
    有某程度之可信性，除消極上顯有不可信之情況者外，均得
    為證據。故主張其為不可信積極存在之一方，自應就此欠缺
    可信性外部保障之情形負舉證責任（最高法院98年度台上字
    第2904號判決參照）。本案證人乙 ○於偵訊時具結所言，雖
    屬被告以外之人於審判外所為之言詞陳述，但該證人既係於
    偵查中向檢察官所為陳述，復已簽署結文，而被告則未指出
    其作證時有何顯不可信之情形，另本院亦已再度傳喚乙 ○到
    庭作證接受交互詰問，核與其偵訊具結所證亦大致相符，應
    已落實保障被告對質詰問權之程序，自難僅憑其空言否定該
    證據方法之證據能力，即認有刑事訴訟法第159 條之1 第2
    項除外規定之適用，應得作為本案證據。
二、按被告以外之人於審判外之言詞或書面陳述，除法律有規定
    者外，不得作為證據，刑事訴訟法第159 條第1 項固定有明
    文。惟被告以外之人於審判外之陳述，雖不符同法第159 條
    之1 至之4 規定，而經當事人於審判程序同意作為證據，法
    院審酌該言詞陳述或書面陳述作成時之情況，認為適當者，
    亦得為證據。又當事人、代理人或辯護人於法院調查證據時
    ，知有第159 條第1 項不得為證據之情形，而未於言詞辯論
    終結前聲明異議者，視為有前項之同意，同法第159 條之5
    規定甚明。依其立法理由，可知傳聞法則之重要理論依據，
    在於傳聞證據如未經當事人之反對詰問予以核實，即應予以
    排斥。惟若當事人已放棄對原供述人之反對詰問權，於審判
    程序表明同意該等傳聞證據可作為證據，基於證據資料愈豐
    富，愈有助於真實發見之理念，法院自可承認該傳聞證據之
    證據能力。至當事人、代理人或辯護人於調查證據時，知有
    刑事訴訟法第159 條第1 項不得為證據之情形，卻表示「對
    於證據調查無異議」、「沒有意見」等意思，而未於言詞辯
    論終結前聲明異議者，為求與上開同意制度理論一貫，且強
    化言詞辯論主義，確保訴訟當事人到庭實行攻擊防禦，使訴
    訟程序進行順暢，應視為已有將該等傳聞證據採為證據之同
    意為規定。從而，於當事人對審判外之陳述已放棄其反對詰
    問權，或依法律規定而擬制具有同一效果之情形，相關之證
    人於審判外之陳述，即具有證據能力。當事人、代理人或辯
    護人，僅得以反對詰問以外之方式爭辯其證明力，不得再就
    證據能力有無一節為爭執。且證據能力之有無，並非對陳述
    內容之證明力如何加以論斷，二者層次有別，不容混淆（最
    高法院95年臺上字第2666號、96年臺上字第1568號判決意旨
    參照）。本案被告於本院準備程序時，固曾辯稱證人乙 ○於
    警詢所言屬傳聞證據，不能作為證據（本院卷第26頁），惟
    其後於本院99年2 月25日審理時，則改稱「這些證據沒有辦
    法證明我的犯行，對於證據能力沒有意見」（本院卷第56頁
    ），顯見其變更見解後，已對此證據方法之證據能力「沒有
    意見」，依據前揭說明，證人乙 ○於警詢所言因已符合刑事
    訴訟法第159 條之5 第2 項之規定，而得作為本案證據。
三、按「鑑定之經過及其結果，應命鑑定人以言詞或『書面』報
    告」，同法第206 條第1 項規定甚明，是鑑定人以書面為鑑
    定報告提出於法院，依刑事訴訟法第159 條第1 項立法理由
    及同法第206 條第1 項規定，即具有證據能力。又法院或檢
    察官得囑託醫院、學校或其他相當之機關、團體為鑑定，或
    審查他人之鑑定，並準用第203 條至第206 條之1 之規定，
    刑事訴訟法第208 條第1 項亦定有明文。依此，檢察官對於
    偵查中之案件，認須實施鑑定者，固應就具體個案，選任鑑
    定人或囑託鑑定機關（團體）為之；但對於司法警察機關調
    查中之案件，或有量大或急迫之情形，為因應實務之現實需
    求，如檢察官針對該類案件之性質（例如：查扣之毒品必須
    檢驗其成份、對施用毒品之犯罪嫌疑人必須檢驗其體內有無
    毒品代謝反應、對於查扣之槍砲彈藥必須檢驗有無殺傷力、
    對違反野生動物保育法案件必須鑑定是否屬於保育類動物案
    件等），認為當然有鑑定之必要者，經參考法務部92年5 月
    20日法檢字第092080203 號函送之法務部「因應刑事訴訟法
    修正工作小組」研討之刑事訴訟法修正相關議題第21則之共
    識結論，以及臺灣高等法院於92年8 月1 日舉行之刑事訴訟
    法新制法律問題研討會第三則法律問題研討結果之多數說（
    載於司法院92年8 月印行「刑事訴訟法新制法律問題彙編」
    第15頁至第18頁），基於檢察一體原則，得由該管檢察長對
    於轄區內之案件，以事前概括選任鑑定人或囑託鑑定機關（
    團體）之方式，俾便轄區內之司法警察官、司法警察對於調
    查中之此類案件，得即時送請事前已選任之鑑定人或囑託之
    鑑定機關（團體）實施鑑定，該鑑定人或鑑定機關（團體）
    亦應視同受承辦檢察官所選任或囑託而執行鑑定業務，其等
    出具之書面鑑定報告應屬刑事訴訟法第206 條所定之傳聞例
    外，當具有證據能力（法務部92年9 月1 日法檢字第092003
    5083號函可供參照）。本案告訴人乙 ○所提出之內褲及衛生
    紙，經承辦之警察單位依先前轄區檢察署檢察長事前概括選
    任之鑑定機關（即內政部警政署刑事警察局）委託鑑定，其
    所出具之98年9 月3 日刑醫字第0980086367號鑑驗書即具有
    證據能力而得為本案之證據。
貳、實體部分：
一、訊據被告雖坦承乙 ○大腿處之精液為伊當日產生之精液乙節
    ，惟矢口否認有何乘機猥褻犯行，並略辯稱：(一)乙 ○大腿上
    雖採得伊精液，但該精液乃伊夢遺所生，伊因夢遺導致內褲
    濕濕的不舒服，所以自然地脫下內褲繼續睡覺，另伊自婚後
    都是從後方抱著乙 ○入睡，案發當日凌晨也是如此，乙 ○大
    腿採得之精液可能是伊夢遺後從內褲滲透出來，也可能是伊
    脫去內褲時所滴落沾到，絕非伊以生殖器摩擦乙 ○的大腿後
    射精在乙 ○腿上；(二)本案除乙 ○所言外，並無其他證據證明
    乙 ○確已熟睡，且其於審理時自稱有推伊5 、6 次，以伊與
    乙 ○當日是凌晨2 點半才睡覺，乙 ○說她4 點就起床，其在
    短短1 個半小時內醒來5 、6 次，怎麼可能是在熟睡中？另
    若伊有以生殖器摩擦乙 ○的大腿後射精在乙 ○腿上，以乙 ○
    個性，早就起床對伊大吵大鬧，但事實上卻沒有，足以反證
    乙 ○於案發過程中根本沒有睡著，故無不能或不知抗拒之情
    形；(三)乙 ○已對伊提起離婚訴訟，並以本案犯罪事實作為該
    案訴請離婚的理由，故伊懷疑乙 ○可能是故意引誘伊射精，
    以作為離婚的證據云云，然查：
    (一)乙 ○於98年5 月15日凌晨4 時，在其與被告住處房間內，
      發現其大腿上有不明液體後，僅以衛生紙簡單擦拭後，旋
      即前往亞東紀念醫院，經該院醫師於同日6 時30分進行採
      證後，同日20時40分許即對被告提出猥褻告訴。嗣經內政
      部警政署刑事警察局針對乙 ○當日所穿內褲及前揭衛生紙
      進行鑑定後，確認該內褲及衛生紙上均有與被告DN甲-STR
      型別相符之精子細胞等情，業據乙 ○於警詢、偵訊時陳述
      甚詳，且為被告所不否認，並有疑似性侵害案件證物採集
      單（偵字卷證物袋內）及內政部警政署刑事警察局98年9
      月3 日刑醫字第0980086367號鑑驗書（偵字卷第33至34頁
      ）在卷可查，堪信真實。
    (二)乙 ○於警詢時指稱：當天伊在睡覺，覺得有人在推擠伊，
      伊直覺就是叫他睡過去一點，早上的時候也是如此，伊老
      公（按即被告）還是一直用身體推擠伊，好多次之後，伊
      才起身，就發現伊身上有液體等語（偵字卷第8 頁反面至
      第9 頁），於偵訊時亦具結證稱：當天凌晨4 時，伊就一
      直感覺有人一直磨蹭推擠伊，他並沒有用強制力抱住或壓
      住伊，之後伊醒來，就發現伊大腿內側靠近屁股的地方有
      濕黏液體等語（偵字卷第16頁），迨本院審理時復具結證
      稱：伊案發當日凌晨係與被告同房睡覺，伊感覺被告有推
      擠或是用下體摩擦伊的行為後，有立即表示拒絕，但被告
      就不說話翻身過去，等伊入睡後，再反覆作類似行為好幾
      次，伊發覺後有說不要這樣弄，還用手推被告約5 、6 次
      ，伊睡了又醒，醒了又睡，直到發現身上有體液才驚醒等
      語（本院卷第44頁），其前後3 次所言大致相符，且於偵
      訊及審理時均已具結擔保所言屬實，另其中關於最後在大
      腿處發覺有被告精液乙節，復與前段所認定之事實相符，
      參以被告於偵訊及本院準備程序時均自陳案發當日凌晨係
      乙 ○側睡背對著伊，讓伊由後向前抱著的方式睡覺（偵字
      卷第23頁，本院卷第26頁反面），而乙 ○於本院審理時雖
      稱沒有印象案發當晚被告有無抱著伊睡覺，但證稱：當時
      有說被告可以摟著伊的腰或牽著伊的手等語（本院卷第46
      頁），其中摟腰入睡部分即與被告所述由後向前抱著乙 ○
      入睡的姿勢相近。假設被告係以此姿勢穿著內褲睡覺，且
      其下體部位「未如」乙 ○所言不斷推擠磨蹭乙 ○，按理其
      精液可能為其內褲所吸附，亦可能順勢向下流出，應不可
      能同時沾附在背對被告的乙 ○內褲及大腿處。至於被告雖
      辯稱：伊精液可能是從內褲滲透出來，也可能是伊脫去內
      褲時所滴落沾到云云，但如係前者，則必須建立在被告下
      體緊貼乙 ○身體之前提事實下才可能發生，然一般人除非
      刻意緊貼，或受制於客觀環境而不得不緊貼他人身體睡覺
      ，否則在熟睡肌肉放鬆之情形下，縱其姿勢與旁人完全相
      同，亦多半會保留若干間隙，本案既無前述客觀環境存在
      ，縱算被告與乙 ○均係朝同一方向側睡，按理兩人應會自
      然地保持適當間隙，而非持續緊密貼住，則在此客觀情形
      下，被告精液當不可能經由毛細現象自然地由其內褲滲透
      出來後直接吸附於乙 ○內褲及大腿處；另若係後者，則除
      乙 ○內褲及大腿處外，其他例如床上等處亦應有類似滴落
      之痕跡，但此部分並無任何事證可以證明，且被告亦僅係
      推測，自難僅因其空言推測即遽信為真。被告前揭所稱精
      液沾附乙 ○大腿及內褲之辯解既均無法成立，客觀上亦無
      其他證據足以證明乙 ○證稱被告不斷推擠磨蹭伊等語不實
      ，經綜合前述各項證據相互勾稽後，堪認乙 ○證稱被告於
      案發當日凌晨有不斷推擠磨蹭伊，其後被告射精，該精液
      亦因而沾附於伊內褲及大腿處等情屬實。
    (三)按刑法上所謂猥褻行為，係指性交以外有關風化之一切色
      慾行為而言，苟其行為在客觀上足以認為基於色慾之一種
      動作，即得謂係猥褻行為（最高法院98年度台上字第7247
      號、97年度台上字第2637號判決參照）。本案被告客觀上
      有不斷由後向前推擠磨蹭乙 ○之行為，業經認定如前，最
      後被告確實亦已射精，足見其行為時主觀上係為滿足自己
      性慾，客觀上亦顯屬色慾行為，依據前揭說明，所為顯係
      猥褻行為無訛。至於被告雖又辯稱：乙 ○大腿採得之精液
      可能是伊夢遺產生云云，但由其於警詢時自稱：我與乙 ○
      結婚7 年多，約有4 、5 次夢遺等語（偵字卷第5 至6 頁
      ），可知其並非經常性地出現夢遺的情形，且查夢遺乃男
      性精子儲存於儲精囊後，因睡覺時交感神經處於低能階狀
      態，導致精液較易被激發出來而產生的自然現象，然被告
      於案發當日凌晨射精前，確有以其下體推擠磨蹭乙 ○之事
      實，業經認定如前，其既係有意識地以其下體推擠磨蹭乙
      ○，而非單純因為熟睡導致其交感神經處於低能階狀態，
      按理應不可能出現夢遺，此外，復無其他證據足以佐證其
      說，自難單憑其空言所辯，即遽信為真。
    (四)關於乙 ○於被告遂行前揭猥褻行為之際，是否確已熟睡意
      識不清而不知抗拒乙節，業據證人乙 ○於警詢、偵訊及本
      院審理時證述甚詳，且前後所述互核相符。被告雖以乙 ○
      於審理時具結證稱：伊案發當日凌晨係與被告同房睡覺，
      伊感覺被告有推擠或是用下體摩擦伊的行為後，有立即表
      示拒絕，但被告就不說話翻身過去，等伊入睡後，再反覆
      作類似行為好幾次，伊發覺後有說不要這樣弄，還用手推
      被告約5 、6 次，伊睡了又醒，醒了又睡，直到發現身上
      有體液才驚醒等語（本院卷第44頁），而辯稱：乙 ○自稱
      有推伊5 、6 次，以伊與乙 ○當日是凌晨2 點半才睡覺，
      乙 ○說她4 點就起床，其在短短1 個半小時內醒來5 、6
      次，怎麼可能是在熟睡中云云，但姑不論被告與乙 ○究係
      何時入睡（按乙 ○於本院審理時證稱係當日凌晨零時30分
      即入睡，與被告所辯不同），凌晨3 、4 時乃一般人最倦
      睏、最想睡覺的時間，假設被告在最後1 次以其下體推擠
      磨蹭乙 ○並因而導致射精之前，確實有過5 、6 次「類似
      」的行為（其行為強度未必如最後1 次，故是否已達猥褻
      程度，仍屬未定，且起訴書亦未起訴此部分之行為），並
      遭乙 ○明示「不要這樣弄」，同時以手推開之，表示乙 ○
      確已明確拒絕被告以其下體推擠磨蹭伊，則乙 ○因遭被告
      先後5 、6 次騷擾導致睡眠短暫中斷，因而更顯睏意，乃
      在被告前1 次騷擾行為因遭制止而結束後，進入熟睡意識
      不清之狀態，亦非顯然違背常理。至於被告雖又辯稱：若
      伊有以生殖器摩擦乙 ○大腿後射精在乙 ○腿上，以乙 ○個
      性，早就起床對伊大吵大鬧，但事實上卻沒有，足以反證
      乙 ○於案發過程中根本沒有睡著云云，但其所稱乙 ○之個
      性及反應，乃其個人推測之詞，並無任何證據可供佐證，
      另由乙 ○於發現其大腿處沾有被告精液後僅係低調採證，
      而未立即與被告大聲爭吵理論之反應，參以其亦不否認有
      意與被告離婚之客觀情狀，可知乙 ○於案發後之低調反應
      ，確實可能係因被告所為令其寒心，因而決定默默採證以
      作日後離婚訴訟之證據，尚不能據此反推乙 ○於被告自後
      向前推擠磨蹭伊當時必然已經清醒，故其此項所辯仍無可
      採。證人乙 ○前後3 次所為陳述既均一致，所言亦無任何
      違背經驗法則或論理法則之處，被告前揭所提辯解又均不
      可採，且無其他證據證明乙 ○當時確非熟睡意識不清而不
      知抗拒，自難僅因被告單純否認，即遽然推翻證人乙 ○具
      結後所為證言之證據力。
    (五)被告雖另辯稱：乙 ○已對伊提起離婚訴訟，並以本案犯罪
      事實作為該案訴請離婚的理由，故伊懷疑乙 ○可能是故意
      引誘伊射精，以作為離婚的證據云云，但並無任何證據可
      供佐證，僅係其一己之推測，所辯尚難遽採。
    (六)綜上所述，本案事證已臻明確，被告犯行應堪認定。
二、核被告所為，係犯刑法第225 條第2 項之乘機猥褻罪。次查
    被告前僅曾於87年間因詐欺案件經臺灣臺北地方法院以88年
    度易字第738 號判處有期徒刑6 月，上訴後復經臺灣高等法
    院以90年度上易字第1569號判決駁回上訴確定，91年2 月27
    日易科罰金執行完畢（此於本案尚不構成累犯），此外即無
    其他前案紀錄，有臺灣高等法院被告前案紀錄表在卷可查，
    素行尚可，另審酌被告與乙 ○雖係夫妻關係，但仍應互敬互
    重，尤其在乙 ○已經明示拒絕之情形下，更不應僅為滿足一
    己之性慾，即趁乙 ○熟睡意識不清而不知抗拒之際，恣意為
    已遭乙 ○明示排斥之猥褻行為，其犯罪之動機及目的可眥，
    對於乙 ○造成精神上之侵害當亦非輕，兼衡其智識程度（學
    歷為大學畢業）及犯後態度等一切情狀，量處如主文所示之
    刑，以示警懲。
據上論斷，應依刑事訴訟法第299 條第1 項，刑法第225 條第2
項，判決如主文。
本件經檢察官林慈雁到庭執行職務。
中    華    民    國    99    年    3     月    11    日
                  刑事第十三庭  審判長法  官  王士珮
                                      法  官  方鴻愷
                                      法  官  楊明佳 
以上正本證明與原本無異。
如不服本判決應於收受送達後10日向本院提出上訴書狀，並應敘
述具體理由；其未敘述上訴理由者，應於上訴期間屆滿後20日內
向本院補提理由書（均須按他造當事人之人數附繕本）「切勿逕
送上級法院」。
                                      書記官  林金良 
中    華    民    國    99    年    3     月    11    日
附錄法條：
刑法第225條
對於男女利用其精神、身體障礙、心智缺陷或其他相類之情形，
不能或不知抗拒而為性交者，處3 年以上10年以下有期徒刑。
對於男女利用其精神、身體障礙、心智缺陷或其他相類之情形，
不能或不知抗拒而為猥褻之行為者，處6 月以上5 年以下有期徒
刑。
第 1 項之未遂犯罰之。

司法院資訊處製作；財團法人民間司法改革基金會備份。
